【裁判字號】    99,易,700
【裁判日期】    990409
【裁判案由】    侵占
【裁判全文】
臺灣臺中地方法院刑事判決               99年度易字第700號
公  訴  人  臺灣臺中地方法院檢察署檢察官
被      告  甲○○
上列被告因侵占案件，經檢察官提起公訴（99年度偵字第1733號
），本院判決如下：
    主  文
甲○○意圖為自己不法之所有，而侵占遺失物，處罰金新臺幣壹
萬貳仟元，如易服勞役，以新臺幣壹仟元折算壹日。
    犯罪事實
一、甲○○於民國98年3月6日下午某時至同月7日上午7時22分之
    間之不詳時間，在臺中縣某處，拾得周燕宏所遺失之行動電
    話1支【廠牌SONY ERICSSON，型號K850i，內含門號0000000
    000號SIM卡1張、IMEI序號000000000000000號、價值約新臺
    幣（下同）3000元，於98年3月6日某時，在臺中縣某處遺失
    】，竟意圖為自己不法之所有，出於侵占之犯意，將該行動
    電話據為己有，並以自己所有之中華電信股份有限公司門號
    0000000000號之SIM卡插入上開行動電話內使用，嗣經周燕
    宏報警處理，經警調閱上揭行動電話序號之通聯紀錄，而循
    線查知上情。
二、案經周燕宏訴由臺中縣警察局大甲分局報告臺灣臺中地方法
    院檢察署檢察官偵查起訴。
    理  由
一、證據能力：按被告以外之人（包括證人、鑑定人、告訴人、
    被害人及共同被告等）於審判外之陳述雖不符刑事訴訟法第
    159條之1至之4等4條之規定，而經當事人於審判程序同意作
    為證據，法院審酌該言詞陳述或書面陳述作成時之情況，認
    為適當者，亦得為證據；當事人、代理人或辯護人於法院調
    查證據時，知有刑事訴訟法第159條第1項不得為證據之情形
    ，而未於言詞辯論終結前聲明異議者，視為有前項之同意，
    同法第159條之5定有明文。查以下本判決引用之證人於審判
    外之言詞或書面陳述，性質上雖屬傳聞證據，惟公訴人及被
    告於本院審理時均不爭執其證據能力，且經本院審理時予以
    提示並告以要旨，經公訴人及被告表示意見，均未於言詞辯
    論終結前聲明異議，本院審認上開證據作成時之情況，應無
    違法取證或不當情事，與本案待證事實間復具有相當之關聯
    性，以之作為證據應屬適當，依刑事訴訟法第159條之5規定
    ，自有證據能力。
二、訊據被告甲○○矢口否認有何侵占遺失物之犯行，辯稱：伊
    是購買與被害人周燕宏所遺失行動電話同款式原廠的行動電
    話，伊不知道為何被害人周燕宏行動電話會有伊所使用行動
    電話0000000000號之紀錄；伊於98年3月5日到同年月7日間
    ，都是在公司指派的地點工作云云。惟查：
(一)、證人即被害人周燕宏於偵查中結證稱：伊記得伊遺失行動電
    話的時間，是伊送沙發到臺中縣大甲鎮客戶的家中，當天是
    星期五，所以那天是98年3月6日，但是正確的遺失時間伊不
    知道，正確的遺失地點，伊也不清楚。伊於98年3月6日出門
    時，有帶行動電話，一直到中午時，行動電話還在身上，之
    後行動電話就遺失了，遺失的時間是在98年3月6日中午12時
    過後，至下午16時30分發現遺失之間。行動電話伊已經領回
    ，但伊行動電話之機殼有換過，其他都差不多相同等語（見
    偵查卷第5、6頁），又參以被害人周燕宏之住、居所係在臺
    中縣大安鄉、臺中縣外埔鄉，是以被害人周燕宏遺失前開行
    動電話之時間，係於98年3月6日中午12時許至同日16時30分
    許某時，地點係在臺中縣某處。
(二)、行動電話門號0000000000號SIM卡，確有於98年3月7日上午7
    時22分33秒至同月8日21時50分57秒間，插入被害人周燕宏
    所遺失之序號000000000000000號行動電話，撥打電話持以
    使用，有該序號行動電話通聯調閱查詢單乙份在卷可參（見
    警卷第10、11頁）。而行動電話門號0000000000號係被告甲
    ○○之父郭萬枝於95年8月25日申請，迄98年3月18日仍於使
    用中之狀態，有通聯調閱查詢單、個人戶籍資料查詢結果乙
    份附卷可憑（見警卷第12頁、本院審理卷）。又被告於本院
    審理時自承：0000000000號行動電話門號是伊在使用，這支
    門號伊使用快2年了（見本院99年3月26日審理筆錄第3頁）
    ，顯見行動電話門號0000000000號是由被告使用，而該門號
    確曾於98年3月7日上午7時22分33秒至同月8日21時50分57秒
    間，插入被害人周燕宏所遺失之序號000000000000000號行
    動電話內撥打電話而使用。
(三)、被告雖以前開言詞置辯，然被告購買之手機序號為00000000
    0000000，有被告所提供之購買證明乙份附卷可憑（見警卷
    第16頁）。且各款手機之序號有如自然人之身分證一般，要
    無相同之可能。又被告雖謂其所使用之行動電話曾送修，送
    修之內容為更換機殼，然被告係於被害人周燕宏於98年3月6
    日遺失行動電話後之98年3月18日送修，而被告當時送修之
    行動電話序號即為被害人周燕宏前開所遺失之行動電話序號
    000000000000000號，有聯強電信聯盟機器送修單、統一發
    票、被害人周燕宏於98年3月27日所立具之贓物認領保管單
    各乙份在卷可憑（見警卷第5、14、15頁），與證人即被害
    人周燕宏前開所述，其行動電話之機殼有遭更換乙節亦相符
    ，顯見被告確有自98年3月7日至同月27日止，占有被害人周
    燕宏前開所遺失之行動電話。
(四)、至被告甲○○所提出之工作證明，僅能證明其確有於98年3
    月5日至7日上班時間上午8時至下午17時，至其所任職之泓
    鈞工程有限公司所指派之桃園縣平鎮市工作，而本件被害人
    周燕宏遺失行動電話之時間係於98年3月6日中午12時許至同
    日16時30分許某時，被告以其所使用之行動電話門號000000
    0000號SIM卡，係自98年3月7日上午7時22分33秒插入被害人
    周燕宏前開行動電話內使用，被告所提出之工作證明，無法
    證明被告於98年3月6日17時起，至同月7日上午8時之間，確
    未曾至臺中縣境內，尚無從為被告有利之認定。
(五)、綜上所述，被告上揭所辯，顯係事後卸責之詞，不足採信，
    本件事證明確，被告侵占遺失物犯行洵堪認定，應予依法論
    科。
三、核被告甲○○所為，係犯刑法第337條之侵占遺失物罪。爰
    審酌被告矢口否認侵占犯行，犯後態度不佳，並無悔意，所
    侵占遺失物之價值，兼衡以其素行、生活狀況、智識程度、
    犯罪動機、目的、手段、犯罪所生之侵害等一切情狀，量處
    如主文所示之刑，並諭知易服勞役之折算標準。
據上論斷，應依刑事訴訟法第284條之1、第299條第1項前段，刑
法第337條、第42條第3項，刑法施行法第1條之1第1項、第2項前
段，判決如主文。
中    華    民    國    99    年    4     月     9    日
                        臺灣臺中地方法院刑事第十六庭
                            法  官  劉麗瑛
以上正本證明與原本無異。
如不服本判決應於收受送達後10日內向本院提出上訴書狀，並應
敘述具體理由；其未敘述上訴理由者，應於上訴期間屆滿後20日
內向本院補提理由書（均須按他造當事人之人數附繕）「切勿逕
送上級法院」。
                            書記官  王玟
中    華    民    國    99    年    4     月     9    日
附錄本件論罪科刑法條：
中華民國刑法第337條
意圖為自己或第三人不法之所有，而侵占遺失物、漂流物或其他
離本人所持有之物者，處5百元以下罰金。

司法院資訊處製作；財團法人民間司法改革基金會備份。
